【裁判字號】    94,上訴,558
【裁判日期】    950227
【裁判案由】    殺人等
【裁判全文】
臺灣高等法院刑事判決                 94年度上訴字第558號
    上  訴  人  臺灣臺北地方法院檢察署檢察官
    上  訴  人
    即  被  告  戊○○
    選任辯護人  姜明遠律師
    上  訴  人
    即  被  告  丙○○
    選任辯護人  邱創舜律師
上列上訴人等因被告殺人等案件，不服臺灣臺北地方法院93年度
重訴字第25號，中華民國94年1月7日第一審判決（起訴案號：臺
灣臺北地方法院檢察署93年度偵字第7636號、93年度少連偵字第
11 號），提起上訴，本院判決如下：
    主  文
原判決撤銷。
戊○○成年人與少年共同傷害人之身體，處有期徒刑貳年陸月。
軍用刀壹把沒收。
丙○○成年人與少年共同殺人，處有期徒刑拾年。褫奪公權陸
年。軍用刀壹把沒收。
    事  實
一、戊○○於民國（下同）89年間，因犯竊盜罪，經臺灣士林地
    方法院判處拘役20日，緩刑2年確定，嗣因緩刑期滿而緩刑
    之宣告未經撤銷，其刑之宣告失其效力（不構成累犯）。
二、戊○○、徐浩中及少年張○勛（年籍在卷，另業經臺灣高等
    法院於94年11月30日以94年度少上訴字第119號案件為有罪
    判決，現由最高法院審理中）均為朋友關係，緣徐浩中於93
    年4月間，在臺北縣新店市○○路○段299之2號球世界撞球場
    門口前擺設檳榔攤位，戊○○與張○勛遂介紹綽號小牛之友
    人即少年賴○○（年籍在卷，賴○○有少年事件處理法第3
    條第2項第3款之情形而經臺灣臺北地方法院少年法庭於93年
    10月20日以93年度少護字第393號案件諭知交付保護管束在
    案）至徐浩中檳榔攤位任職，惟賴○○於93年4月19日到職
    後，卻被徐浩中之友人譏笑「沒胸部、沒屁股、身材不好」
    （賴○○並因此於隔日未再上班），經賴○○將此事告知張
    ○勛，張○勛再告知戊○○，且賴○○亦自行將此事告知戊
    ○○後，戊○○心生不滿，乃要張○勛找友人到上開地點與
    之共同砸徐浩中的店及擬以傷害徐浩中身體之意教訓徐浩中
    ，張○勛遂於93年4月20日23時許，糾集友人丙○○、少年
    吳○○、陳○○、周○○、張○哲、葉○○等人共騎乘4部
    機車到上開地點（年籍均在卷，張○哲、葉○○觸犯刑法第
    277條第1項之傷害罪刑罰法令部分，業經臺灣臺北地方法院
    少年法庭於93年10月20日以93年度少護字第393號案件諭知
    交付保護管束在案，吳○○、陳○○、周○○均經臺灣高等
    法院於94年11月30日以94年度少上訴字第119號案件為有罪
    判決，現由最高法院審理中），丙○○並攜帶其所有之外型
    為棍狀，金屬製，內藏刀身，可旋出使用之軍用刀1把；另
    戊○○亦糾集渠弟蔡英俊（已於93年6月25日改名為蔡宇捷
    ，業經臺灣高等法院於94年11月29日以94年度上訴字第1787
    號案件為有罪判決，現由最高法院審理中）及不知情之姓名
    年籍不詳友人數名搭乘2輛自用小客車到上開地點。戊○○
    、蔡英俊2人至上開檳榔攤位處後，遂下車步行至徐浩中處
    與之理論，雙方發生爭執，戊○○、蔡英俊基於共同傷害人
    身體之普通傷害犯意聯絡，以預藏之不知何人所有之甩棍毆
    打徐浩中，丙○○及少年張○勛、吳○○、陳○○、周○○
    見狀遂與戊○○、蔡英俊基於先前所謀議之共同傷害人身體
    之普通傷害犯意聯絡，分由丙○○持其所有之上開軍用刀，
    張○勛持置放於該處不知何人所有之機車大鎖、吳○○持置
    放於該處不知何人所有之鋁棒、陳○○持伊所有之安全帽、
    周○○以拳打腳踢之方式，與戊○○、蔡英俊一同追打徐浩
    中至臺北縣新店市○○路○段355之10號好康釣蝦場前，致徐
    浩中因遭圍毆而受有右耳高度8公分後方有0.2至0.3公分
    之裂傷及附近皮下腫脹、左前臂至肘部有10×4.5公分之
    擦挫傷、右手掌散在拇指、小指、中指及虎口處有抵抗傷
    、右上臂及肘部有9公分大小之擦挫傷、右背部5×3公
    分擦挫傷、右上臂有2條平行紅色傷痕之條狀鈍傷、左
    側頂顳部、耳上方有彎曲弧形之割裂傷等傷害。其後因吳○
    ○所持鋁棒不慎掉落，丙○○、吳○○竟變更原有普通傷害
    犯意為殺人之犯意聯絡，明知將軍用刀棍內藏刀身旋出刺向
    他人，可能招致他人死亡之結果，仍由丙○○將軍用刀棍內
    藏刀身旋出交與吳○○使用，而由吳○○持該軍用刀身由上
    往下揮刺向徐浩中腹部，致徐浩中受有左側頭耳上9公分
    處有4公分長之切傷及該處切傷後方5公分處有1.2公分切割
    傷、左耳後1公分處有三角形之刺傷暨左上腹自足底往上
    118公分中央線往左3公分處刺創半月形1公分寬深入腹腔將
    胃前壁穿通到後壁並傷及胰線形成1.3至1.0公分之傷口，使
    附近之腸繫膜及軟組織形成血腫並大量出血於腹腔內（達1,
    500c.c）等傷害而倒地，丙○○並將掉落之鋁棒拾起。經徐
    浩中友人許家維將徐浩中送往臺北縣新店市耕莘醫院急救治
    療後，於93年4月21日凌晨0時30分許，徐浩中因腹部穿刺傷
    出血而休克不治死亡。
三、案經臺北縣政府警察局新店分局報請臺灣臺北地方法院檢察
    署檢察官偵查起訴。
    理  由
一、按被告以外之人於審判外之言詞或書面陳述，除法律有規定
    者外，不得作為證據。又被告以外之人於審判外之陳述，經
    當事人於審判程序同意作為證據，法院審酌該言詞陳述或書
    面陳述作成時之情況，認為適當者，亦得為證據。當事人、
    代理人或辯護人於法院調查證據時，知有第159條第1項不得
    為證據之情形，而未於言詞辯論終結前聲明異議者，視為有
    前項之同意，刑事訴訟法第159條第1項及第159條之5分別定
    有明文。查上訴人即被告戊○○、丙○○、證人蔡宇捷、吳
    Ｏ緯、周Ｏ誠、張Ｏ勛、陳Ｏ吉、張Ｏ哲、賴ＯＯ、葉Ｏ修
    、許家維、告訴人甲○、乙○○等人分別於警詢之陳述，在
    本院準備程序中，被告戊○○、丙○○就證據能力一節均表
    示無意見，且未於本案言詞辯論終結前聲明異議，本院審酌
    上開等人於警詢時之陳述係彼等於案發後就各自親身經歷之
    事實所為者，依渠等陳述作成時之情況，並無不適當之情形
    ，自均得為證據，合先敘明。
二、訊據被告戊○○對於上開時、地曾至被害人徐浩中所開設之
    檳榔攤位處之事實坦承不諱，被告丙○○對於上開時、地確
    欲與少年張○勛、吳○○、陳○○、周○○等人教訓傷害被
    害人之事實亦坦認在卷，然分別矢口否認有何傷害、殺人之
    犯行，被告戊○○辯稱：伊與被害人係友人，當日係因被害
    人打電話要求伊至現場排解糾紛當和事佬，伊方一人開車前
    往該處，伊到達現場後就直接找被害人談話，約5分鐘伊就
    離開了，那些少年伊只認識張○勛而已，伊並未毆打、追打
    或殺害被害人云云；被告丙○○辯稱：那天是少年張○勛要
    伊去砸店、教訓，並沒有殺人之意，且該軍用刀係少年周○
    ○攜帶前往，是少年周○○到了現場才拿給伊的，並非伊攜
    至現場，當日伊只有在現場撿了1支類似曬衣架的鋁棒，就
    跟少年張○勛等人去打人，用該鋁棒打被害人背部約2下，
    並未打被害人頭部，伊從頭到尾只有拿鋁棒而已，在現場伊
    有看到少年吳○○拿軍用刀身刺被害人，但不知少年吳○○
    會將刀轉出刺被害人，渠等本係欲打被害人幾下而已，並無
    殺死被害人之意圖等詞為辯。
三、經查：
（一）上揭事實，業據被害人之妻即告訴人丁○○代理人李怡卿
      律師指訴在卷，而被告戊○○因得知渠與少年張○勛介紹
      至被害人開設之檳榔攤位任職之少年賴○○遭被害人友人
      譏笑「沒胸部、沒屁股、身材不好」一事而心生不滿，乃
      要少年張○勛找友人到被害人開設之檳榔攤位處共同砸被
      害人的店及擬以傷害被害人身體之意教訓被害人，被告戊
      ○○、丙○○及蔡英俊暨少年張○勛、吳○○、陳○○、
      周○○、張○哲、葉○○等人遂於如事實欄所載之時間至
      被害人所開設之檳榔攤位處，被告戊○○、丙○○、蔡英
      俊及少年張○勛、吳○○、陳○○、周○○等人並以前開
      如事實欄所載之工具傷害被害人，嗣被告丙○○再將前開
      其所有之軍用刀棍內藏刀身旋出交予少年吳○○使用，而
      由少年吳○○將該軍用刀身刺向被害人之事實，此業據被
      告丙○○供陳部分事實在卷，並經現場目擊之證人許家維
      、少年即證人張○勛、吳○○、陳○○、周○○、張○哲
      、葉○○、賴○○分別證述明確，其等所為之供述及證言
      分別臚列如下：
  １、(1)被告丙○○供陳其確有參與毆打被害人，但本案最大主
        謀乃被告戊○○，是被告戊○○打電話給證人張○勛，
        證人張○勛再打電話找其等前往，要去之前證人張○勛
        有告知說要去教訓人，到現場時證人張○勛、吳○○、
        陳○○、周○○還有被告戊○○及被告戊○○之友人都
        在場，是被告戊○○先過去和被害人說話，且被告戊○
        ○之友人先過去打被害人後，其等方追打過去，被告戊
        ○○有拿1支類似警棍及警棍刀的東西等情（見臺灣臺
        北地方法院檢察署93年度偵字第7636號偵查卷宗第87至
        91頁、184、185、239、240、241頁）在卷，並於原審
        及本院審理時自承確實與證人張○勛、吳○○、陳○○
        、周○○等人前往案發現場要砸店，及教訓、傷害被害
        人等情無訛（見原審93年6月18日訊問筆錄、93年6月30
        日準備程序筆錄、本院94年4月11日準備程序筆錄、95
        年2月15日審判程序筆錄）。
      (2)證人許家維於原審審理中結證稱：「【問：（提示93年
        度偵字第7636號偵查卷第10頁）你當時說該小牛的女子
        有被嘲笑，所述是否實在？】是的。我是按照我當時的
        記憶作回答的。」、「（問：你在警詢時說小牛因為被
        嘲笑胸部太小，所以才沒有來上班，這件事情你怎麼知
        道的？）我有當場聽到人家在嘲笑她。」、「（問：打
        完電話之後，有一些人聚集在檳榔攤附近，你是否可以
        敘述你看到的情況？）下午打完電話以後，晚上就有人
        在檳榔攤附近聚集，差不多10個人，他們是騎摩托車來
        的，徐浩中看到這些情況，就打電話，我不敢肯定他打
        給誰，電話的內容就是問為什麼會有這麼多人。」、「
        （問：徐浩中打完電話以後，後來的情況如何？）這些
        人就過來了，他們是一起過來，大約10個人。」、「（
        問：其中有無人與徐浩中講話？）有，2、3個人。」、
        「（問：跟徐浩中講什麼話，你有沒有聽到？）對方說
        我有事情跟你講。」、「（問：徐浩中有無回應？）有
        ，徐浩中說有話慢慢說。」、「（問：徐浩中說完以後
        ，兩方是否有慢慢在交談？）沒有。對方就動手，是前
        面的幾個人動手，後面的一群人就圍著徐浩中一起打了
        。」、「（問：有沒有看到這群人當中有人拿什麼工具
        或武器？）有鋁棒、掃把、警棍等等，現場很亂，其他
        的東西我想不起來，還有其他的東西，但是我想不起來
        。」、「（問：在庭的被告是否當時有在場？）‧‧‧
        左邊的那位有在場（指戊○○）。」、「（問：你有看
        到戊○○手上有拿武器否？）有‧‧‧」、「（問：徐
        浩中是站著被打還是有要逃跑？）有要逃跑。徐浩中被
        打了以後就跑，他往馬路上跑，全部的人就繼續追過去
        ，追過去繼續打，然後打完就走掉，我過去看的時候，
        徐浩中倒在地上。」、「被打的時候就跑了，就如我前
        面所講的，徐浩中說有話慢慢講，講完就被打‧‧‧」
        、「（問：你剛剛講說這些人打完就跑，你有沒有看到
        他們往哪個方向逃跑？如何離開現場？）往馬路的方向
        騎摩托車逃跑。」、「（問：從徐浩中被打到他們逃跑
        ，這段期間大概多久？）5分鐘。」、「就是拿棍子從
        上面往他的頭、肩膀的位置打，這是我看到的。」、「
        （問：你過去看徐浩中的時候，徐浩中的身上有沒有流
        血？）有，徐浩中頭部流很多血，左胸口有被捅，衣服
        上都是血，身上有擦傷‧‧‧」、「（問：你剛才說有
        3個人與徐浩中講話，當時戊○○站在何處？）站在那
        群人裡面。」、「（問：那群人在打徐浩中的同時，戊
        ○○在做什麼？）一起打徐浩中。」、「（問：徐浩中
        被打的時候，你與徐浩中的距離？）兩公尺左右。」、
        「‧‧‧徐浩中被打以後有跑，他們就追著打。我全程
        一直都有在看，只有他倒下去的時候我才沒有看到。」
        、「（問：被害人逃跑多遠的距離後，又被追上被打？
        ）跑沒有兩步就被追到，就被繼續打。也就是邊跑邊打
        。」、「（問：戊○○打完被害人離開現場的時候，你
        是否有看到戊○○離開現場？）有‧‧‧與那群人一起
        離開現場的。」等語（見原審93年12月16日審判筆錄）
        。
      (3)證人張○勛於偵訊中證稱當日係因被告戊○○說要去砸
        場子，方與被告丙○○及證人吳○○、陳○○、周○○
        、張○哲、葉○○一起過去，到現場後，知道被告丙○
        ○有帶1把軍用刀，看起來像是棍子，但可以轉出刀子
        來，蔡英俊與被告戊○○開2部車到現場後，被告戊○
        ○與蔡英俊先過去與被害人說話，2人先動手打被害人
        ，伊等就一起過去打，在打被害人時，被告丙○○拿棍
        子打被害人，伊拿機車大鎖，證人陳○○拿安全帽，證
        人吳○○拿鋁棒，被告丙○○打被害人頭部致流血，伊
        打身體部位，要去時知道是要砸場子，但被告戊○○兄
        弟動手後就知道要打人，被告戊○○兄弟有持可以伸縮
        之甩棍打被害人，2人均有動手等情（見臺灣臺北地方
        法院檢察署93年度偵字第7636號偵查卷宗第248至249
        頁），於原審審理中結稱：「（問：在93年4月22日警
        訊時，你曾稱戊○○剛開始時說要打電話去跟徐浩中講
        ，要求徐跟賴道歉，是否有這件事？）有。」、「（問
        ：你也說到，戊○○在電話中有表示本來就要砸徐浩中
        的店？）有。戊○○來找我，當面有跟我講過這樣的話
        ，地點是在永和中正路，時間是在案發的前一天，當時
        我的朋友有在場。」、「（問：戊○○跟你這樣表示以
        後，你給他如何的回應？）我說好，意思就是去啊，去
        砸店。」、「（問：戊○○在案發前一天，或者在當天
        有無跟你講說為什麼要去砸店？）戊○○有說過他跟死
        者有一些糾紛‧‧‧」、「（問：戊○○有無要求你帶
        什麼東西？）‧‧‧他只說人越多越好。」、「（問：
        你是因為你自己想去的？還是有什麼人要你去的？）是
        戊○○要我去的。」、「我有跟他們講要砸店‧‧‧」
        、「當天晚上9點多，我與我朋友在秀山，我打電話給
        戊○○，出發前及到達後我都有打電話給他，他說他快
        到了。當天我們先到，我跟吳○○、陳○○、葉○○、
        丙○○、周○○、張○哲一起去的，我們是騎摩托車去
        的，我們是先到徐浩中的店旁邊堆放廢棄鐵的地方，到
        了以後，我們就等戊○○，等了十幾、二十分鐘，戊○
        ○就開車來了，總共有兩輛車，我只認識戊○○，我不
        清楚他們總共幾個人，大概8個或9個人。我就跟戊○○
        講話，戊○○要我們過去徐浩中那邊，我們就過去，戊
        ○○他們先開車過去，然後就與徐浩中講，之後就打起
        來。我只有看到戊○○他們好像有拿黑色的東西‧‧‧
        」、「‧‧‧鐵棍是我們這批人在地上撿的‧‧‧尖刀
        是我們的人帶去的‧‧‧」、「戊○○他們先過去的，
        他們與徐浩中在檳榔攤講話時，我們還沒走到，我是從
        交流道那邊走過去的‧‧‧他們大概講不到1分鐘的時
        間，我就看到戊○○那邊的人先動手打起來了。打的人
        是用1條長長黑黑的東西打‧‧‧我們看到以後就追過
        去跟著打。」、「‧‧‧我記得只有戊○○那輛車有兩
        個人下車，其中1個人就是戊○○，另外1個人是戊○○
        的弟弟。」、「‧‧‧有8、9個人來，不過下車的人只
        有兩個。」、「我是用機車大鎖往徐浩中的背部打。」
        、「丙○○有動手‧‧‧」、「（問：徐浩中是完全被
        打？還是有掙扎要逃跑？）掙扎要逃跑，我們就追著打
        。」、「（問：後來徐浩中有逃掉嗎？）沒有，因為他
        一直跌倒。」、「（問：你們看到他一直跌倒，你們就
        繼續追？還是就停下來？）有些人停下來，有些人追著
        打‧‧‧」、「問：你看到有人繼續追打，是如何的情
        況？）我只看到他有被繼續打約一、兩分鐘，然後我就
        喊走了。我喊走了以後，大家就停手，上摩托車走了，
        原來坐車來的人就坐車走，當時他們的車就停在附近。
        」、「（問：戊○○他們來的時候，你過去與他講話，
        當時戊○○坐在什麼位置？）他坐在駕駛座。後來離開
        的時候，他也是回到駕駛座上面。」、「（問：你剛才
        說戊○○跟你說要你帶多一點的人去砸店，你是否知道
        戊○○要去砸什麼店？）他只有說要砸店，要砸徐浩中
        的店‧‧‧」、「（問：戊○○開車到現場的時候，他
        搖下車窗跟你講話的時候，他跟你講什麼？）他問我們
        是什麼時候到的，然後叫我們都到徐浩中的店門口去。
        」、「（問：戊○○那邊的人先打徐浩中，為何你也要
        衝上去打徐浩中？）因為他們在打的時候，戊○○叫我
        們過去幫忙，所以我們就過去打。」、「（問：戊○○
        有叫你過去幫忙打嗎？是何時說的？）我不記得。我第
        一個反應就是衝上去打。」、「（問：你剛才回答檢察
        官的問題時，說你告訴戊○○說賴○○被欺負時，戊○
        ○告訴你說不要理他，戊○○還有說什麼話？）戊○○
        叫我先動手打他，其他的先不要管，那時是19日晚上。
        」、「（問：戊○○是什麼時候要你過去幫忙砸店，要
        你在外面把風？）是案發前一天，是19日晚上。」、「
        機車大鎖是我在現場在別人的機車上面拿的，安全帽是
        陳○○拿的‧‧‧鋁棒我有在之前看到吳○○、周○○
        他們拿出來玩。」等情（見原審93年10月6日審判筆錄
        ）。
      (4)證人吳○○於偵訊中結稱到現場後證人張○勛說被告丙
        ○○有拿狀似棍子，伊有看見，當時被告戊○○等人有
        2部車一起過來，被告戊○○確有在現場，被告戊○○
        與伊等會合後，被告戊○○有和人說話，說不到幾句話
        ，就有人毆打該人，伊等就一起打該人，因伊在該處撿
        到鋁棍就撿起來打被害人背部，後來因棍子掉了，被告
        丙○○就將其攜帶之軍用棍轉出1把刀交給伊，伊拿到
        後，因被害人在伊身後，故插到被害人肚子等語（見臺
        灣臺北地方法院檢察署93年度偵字第7636號偵查卷宗第
        242、243頁），於原審審理中結稱：「（問：你在93年
        4月20日，是否有到新店安康路的檳榔攤的案發地點？
        ）有。」、「（問：何人要你去的？）張○勛。」、「
        案發當天晚上要我去的‧‧‧他說要去砸店。」、（問
        ：他是用什麼方式跟你說的？）在網咖裡面當面說的，
        說完之後他就出去找別人，我留在網咖。」、「（問：
        怎麼知道要去什麼地方？什麼時候去？）他找人回來以
        後，在網咖那裡集合，然後我們一起去，是張○勛帶我
        們去的。」、「（問：張○勛跟你講要砸店的時候，是
        在何時跟你講的？）‧‧‧去案發現場之前跟我講的。
        」、「【問：（告以偵訊筆錄之要旨）你說戊○○與我
        們會合後才說要去砸撞球場，為何與今日所言不同？】
        是張○勛在網咖之時就講的。二者會有不同，是因為戊
        ○○跟張○勛講，張○勛跟我們講的。張○勛之前跟我
        們講要砸店，但是沒有說要砸哪一家店，是戊○○與我
        們會合後，我們才知道要砸哪一家店。」、「（問：你
        們一起去的共有幾人？）7個，我們是騎機車去的，共4
        台車。」、「（問：你們一起去的人之中，有沒有人攜
        帶工具？）‧‧‧我是在動手的時候，看到有人拿出來
        ，是丙○○拿出來的，他拿出刀子，是刀柄為棍子形狀
        的那種，長約5、60公分左右。」、「我們先到案發現
        場，我們沒有與徐浩中有任何接觸，我們是先到檳榔攤
        的對面，後來戊○○來，他們是開車來，有兩台車，來
        了之後戊○○與張○勛講話‧‧‧張○勛在車外，戊○
        ○在車內，講了大概兩分鐘，講完以後，戊○○及另外
        1個我不認識的男的就下車，‧‧‧戊○○與一起下車
        的男的就過去檳榔攤那裡，張○勛也跟著一起過去，我
        也一塊過去，我們這群人的其他人也跟著過去，過去之
        後，我看到戊○○跟與他一起下車的那個男的打死者，
        戊○○有跟死者講話，其他人沒有跟死者講話。」、「
        （問：你當時能否看到兩輛車大概坐了多少人？）不是
        戊○○坐的那輛車上坐了比較多的人，而戊○○那輛車
        只下來兩個人。」、「（問：戊○○跟那個男的打死者
        時，其他人如何？）就跟著打。」、「我在案發現場附
        近撿到1支棍子，我拿那支棍子打。」、「（問：
        （提示扣案證物）是否就是這支？）是的。」、「徐浩
        中背對著我，我往他背部打，他有逃跑，他逃跑的時候
        ，我看到別人追他，我就跟著追。」、「（問：在打的
        時候，你有沒有看到其他人是拿什麼工具？）我看到陳
        ○○拿安全帽，還有丙○○拿刀。」、「張○哲跟葉○
        ○沒有上前去打‧‧‧周○○有打，他是徒手打，陳○
        ○是拿安全帽‧‧‧丙○○是拿那把刀，我是拿扣案的
        棒子。」、「（問：你後來有沒有握到那把刀？）有。
        是因為我的棍子掉了，丙○○把刀給我，我拿到刀子以
        後轉身，死者正好在我後面，有人從他後面踹他，然後
        我的刀子有插到死者的肚子‧‧‧」、「（問：那時候
        ，死者是躺在地上還是站著？）我插到他肚子時，他是
        站著。」、「（問：你在案發前，有無看過那把刀？）
        沒有。」、「（問：那把刀有沒有套子？）有套子，套
        子是圓筒的，好像是鐵的。」、「（問：剛才你說起先
        你拿的是扣案的金屬棒，丙○○拿的是刀子，在你拿棒
        子的時候，丙○○手上的刀是已經呈現刀子了，或還是
        刀子被圓筒套著的樣子？）當時刀子是套著的。」、「
        （問：你什麼時候看到刀子被拔出來？）在我棒子掉的
        時候，我棒子掉在我的後面，我轉過身去撿的時候，就
        看到刀子是拔出來的，當時刀子是在丙○○的手上。」
        、「【問：（提示93年6月16日偵訊筆錄）當天你回答
        說，你的棍子掉了，丙○○將他帶著的棍子轉出1把刀
        交給你，丙○○是何時將棍子轉出1把刀交給你？】我
        轉過去的時候，我看到的是刀子已經旋出來了。」、「
        （問：在你棒子還沒有掉的時候，在你拿棒子打死者的
        時候，是想把死者打死？）不是，我是看到人家打，我
        就跟著打。」、「（問：你從丙○○拿刀給你以後，你
        刺了死者幾刀？）只有1刀。」、「（問：案發當天你
        在用鋁棒打死者的時候，丙○○人在何處？）在旁邊。
        」、「（問：你的鋁棒掉的時候，丙○○於隔多久後，
        將刀子遞給你？）沒隔多久，我棒子掉了，他就馬上將
        刀子交給我。然後丙○○好像在撿棒子。」、「（問：
        你只用那把刀向死者身上刺了1刀？）對。」、「（問
        ：這1刀是在肚子部分？）是的。」、「（問：在你拿
        到這把刀之前，還有誰拿這把刀？）丙○○。」、「（
        問：那刀子刺人會死，是否知道？）知道。」、「（問
        ：後來刀鞘在何人手上？）丙○○。」、「（問：一直
        是在他手上？）是的。」、「（問：你刺到他肚子以後
        ，你們這群人還有沒有繼續打他？）沒有。我們就跑了
        。」、「‧‧‧看到大家跑，我就跑了。」、「（問：
        跑了以後如何離開？）我們跑去騎車，騎原來的車，周
        ○○載我‧‧‧」等情（見原審93年10月6日審判筆錄
        ）。
      (5)證人陳○○證稱在事發前一天晚上，被告戊○○曾找證
        人張○勛說要去砸店，但沒有去，當日係證人張○勛找
        伊至現場，伊等到現場後，被告戊○○與友人開2部車
        過來，被告戊○○過去和被害人說話，被告戊○○友人
        先過去打被害人，被告丙○○跟過去打，被告丙○○將
        被害人打到地上時，伊等才一起打，當日被告丙○○有
        帶兇器，本來以為是棍子，到現場轉開後才知道是刀子
        ，被告丙○○後來有將刀子轉出來拿給證人吳○○，證
        人吳○○有拿刀子刺傷被害人，伊係拿安全帽打被害人
        ，證人張○勛是拿機車大鎖打被害人，被告丙○○拿著
        該棍子一直打被害人頭部，證人吳○○一直拿鋁棍打，
        打到掉了，被告丙○○才把那把棍子交給證人吳○○等
        語（見臺灣臺北地方法院檢察署93年度偵字第7636號偵
        查卷宗第246至248頁），於原審審理中結稱：「（問：
        93 年4月20日你是否有到安康路檳榔攤去？）有。」、
        「張○勛找我去的。」、「（問：你在93年6月16日檢
        察官訊問時，提到說事發的前一天晚上，戊○○去找張
        ○勛說要去砸店，是否有這樣的情況？）是。」、「（
        問：4月20日去的時候，你們這邊去的有幾人？）共7個
        人，有我、吳○○、張○勛、張○哲、周○○、葉○○
        、丙○○。」、「（問：你們這7個人是誰有攜帶兇器
        過去？）丙○○，他攜帶的是外狀是1支棍子，裡面抽
        出來是1把刀。」、「我們先到那邊，轎車才過來的。
        」、「（問：後來轎車上幾人下車？）兩個人，是蔡英
        俊及戊○○。」、「這兩個人下車之後，有與死者講話
        ，他們下車後走向死者，講話講不會很久，是戊○○與
        死者講話‧‧‧我看到下車的人有帶甩棍下車，兩個人
        都有攜帶甩棍，爭吵之後就開始打了，我看到戊○○及
        蔡英俊都有動手打，往死者的胸口以上打，我們看到他
        們開始打才過去的，除了葉○○及張○哲沒有過去，我
        們都有過去。」、「【問：你所說的戊○○是否在庭的
        被告蔡？（命證人陳當庭指認）】是的。」、「我是用
        安全帽打死者的背部。」、「（問：其他人用的具體的
        工具？）張○勛是用大鎖，吳○○原來拿的是棍子，後
        來棍子掉了，之後丙○○就把刀轉出來拿給吳○○。」
        、「（問：當死者被你們打的時候，死者有要逃跑？）
        有。我們就緊追著繼續打。」、「（問：當你看到丙○
        ○把刀子轉出來交給吳○○的時候，吳○○有無拿刀子
        刺向死者？）有。」、「（問：刺了之後，死者有無想
        要繼續逃跑？）有。」、「（問：在打的時候，戊○○
        跟蔡英俊都在場否？）都在。」、「（問：在你們追過
        去的時候，戊○○及蔡英俊有無追過去打死者？）他們
        只有追一下子而已。」、「（問：打到什麼樣的情況，
        你們才離開？）他倒在地上，我們才離開。」、「（問
        ：你那天到現場去的目的？）是要幫張○勛，張○勛說
        要去砸店，去了以後我才知道是要去打人。」、「（問
        ：你案發當天看到戊○○跟蔡英俊拿的甩棍的長度多長
        ？）差不多5、60公分。」、「（問：甩棍的粗細如何
        ？）粗粗的，差不多手握起來約大拇指與食指握不到一
        起，這是我估計的。」、「（問：你剛才說戊○○與蔡
        英俊都是打死者胸口以上的位置，是用手還是用甩棍打
        ？）甩棍打。」、「（問：你在當天也有提到丙○○帶
        軍棍刀，你拿安全帽打被害人，這部分的陳述是否正確
        ？）是的。」、「‧‧‧我自己的部分，因為是我自己
        動手的，所以我不會記錯，而丙○○的部分，是因為只
        有他1個人帶棍子，且我們同去的人都有看到他有攜帶
        棍子，接觸的時間比較久，所以不會記錯。」、「（問
        ：你在偵查中對檢察官說吳○○一直拿鋁棍打，打到鋁
        棍掉了，該鋁棍是何人帶去的？）是在檳榔攤旁邊的一
        家工廠前面拿的‧‧‧」、「（問：去的路上，軍棍刀
        是何人帶去的？）丙○○，我有看到是在他車上。」、
        「‧‧‧我看到丙○○交給吳○○的時候，刀子已經是
        轉出來的‧‧‧」、「（問：吳○○打人的時候，他是
        打什麼部位？）拿棍子打胸部到以下的部位。」、「（
        問：你有看到吳○○的棍子掉了？）有，因為他的棍子
        掉的時候有打到我。」、「‧‧‧我們衝過去的時候，
        我看到丙○○拿軍棍刀，我也有看到丙○○拿軍棍刀去
        打被害人，我也有看到丙○○交軍棍刀給吳○○的時候
        ，刀子已經轉出來了‧‧‧」、「你說有看到丙○○拿
        這個棍子一直打死者的頭部，何以與你剛才所言不同？
        ）我一開始沒有看到，後來我才看到他打死者頭部。」
        、「（問：吳○○在刺殺被害人之後，該刀子有沒有還
        給丙○○？）有，在我們要過馬路的時候，我看到吳○
        ○把刀子給丙○○。」、「（問：你知道戊○○及蔡英
        俊何時離開現場？）剛開始打沒多久就離開，大約是在
        我們追打死者，死者跌倒以後，他們就離開上轎車了。
        」、「【問：當天在現場所看到的蔡英俊，是否就是在
        庭的證人蔡宇捷？（命證人陳當庭指認）】是的，但是
        他今天髮型有變。」、「（問：你對於剛才你所提到蔡
        英俊除了髮型有變以外，對於其特徵還有何陳述？）髮
        型有不同，下巴、臉型與五官是一模一樣，胖瘦、高矮
        都一樣‧‧‧」等情（見原審93年11月2日審判筆錄）
        。
      (6)證人周○○於偵訊中證稱當日係因證人張○勛找伊到現
        場，當日被告丙○○帶1支棍子，可以轉出1支刀子，證
        人張○勛到現場後有說要去砸場子，有看到被告戊○○
        在現場，當時被告戊○○有說要打檳榔攤老闆，被告戊
        ○○過去和老闆說了幾句話後就將老闆圍起來打，是被
        告戊○○的友人先動手，被告戊○○跟著動手，一堆人
        開始打被害人，後來被害人開始跑，被告戊○○等人追
        過去，證人吳○○確實有持刀刺傷被害人等語（見臺灣
        臺北地方法院檢察署93年度偵字第7636號偵查卷宗第24
        4至246頁），於原審審理中證稱：「（問：93年4月20
        日晚上，你是否有到新店市○○路的案發地點？）有。
        」、「【問：（命證人當庭辨認）被告2人是否有在場
        ？】有。」、「他（張○勛）說戊○○打給他，要找他
        去砸新店的店‧‧‧」、「（問：你剛才回答說當天你
        們是要去砸店，這是去之前就知道？還是去了以後才知
        道的？）去之前就知道了。」、「因為在我們要去之前
        ，戊○○就有打電話給張○勛。」、「（問：你剛才回
        答說戊○○叫你們去，你本來以為要砸店，後來張○勛
        跟戊○○講完話，張○勛說戊○○要我們打檳榔攤的老
        闆，請問這句話是張○勛告訴你們的還是戊○○對你們
        說的？）是張○勛。」、「（問：剛開始你們這批7個
        人，加上坐車子過來的人，其中是何人先過去跟檳榔攤
        的人講話？）是我們先到，不過我們沒有過去講話，是
        開車過來的人過去講話‧‧‧」、「他們講話講到一半
        ，戊○○他的朋友就先打，然後戊○○打，我們才跟著
        打。」、「（問：你有看到或聽到戊○○與檳榔攤的老
        闆有爭執？）‧‧‧看他們的樣子是有爭執。」、「戊
        ○○的朋友不知係何人先打，然後後面的人就跟著打。
        」、「（問：戊○○連同他朋友，共有幾人在那兒？）
        那時候下車的人大概兩、三個。」、「（問：你自己用
        什麼方式打徐浩中？）用手打、用腳踹，打他背部及腳
        ‧‧‧」、「我們本來過去是要砸店的，後來戊○○說
        要打他，張○勛就跟我們講。」、「（問：死者有無要
        逃跑？）有。」、「（問：他要逃跑，你們是追著他還
        是讓他跑？）追著他，一邊追一邊打。」、「（問：要
        去砸店的時候，你們這7個人有無攜帶武器或工具？）
        有，安全帽、大鎖，丙○○帶軍棍刀，還有人拿鋁棒。
        」、「（問：對於在庭的被告張，你有無看到他當時手
        上有拿任何的工具？）當時我看到被告張手上拿軍棍刀
        ，後來他拿給別人。」、「（問：你有無看到被告張毆
        打死者？）應該都有。因為是我們大家一起打他的。」
        、「（問：你有無看到被告蔡手上拿任何的武器或工具
        ？）甩棍。」、「（問：你那天在現場的時候，有看到
        幾根鋁棒？）1根。另外1根是軍棍刀。」、「‧‧‧我
        只知道在打的時候，他（吳○○）有拿（軍棍刀）。」
        、「（問：依你的認識，用這樣的軍棍刀能不能把人殺
        死？）可以。」、「（問：你剛剛所提到的這把軍棍刀
        ，拿來以後是否須要磨了以後開鋒？）不用，因為它本
        來就很尖了‧‧‧」、「（問：你在現場有很清楚的看
        到吳○○拿刀刺死死者？）我知道他有拿刀‧‧‧」、
        「（問：吳○○什麼時候才拿那把刀？）我是在打的時
        候有看到，打完的時候也有看到，但是一開始的時候我
        沒有注意，是打的中間，我才看到的。」、「（問：當
        天你有無看到張○勛、陳○○等人分別拿什麼工具打死
        者？）陳○○拿安全帽，張○勛我不知道，他事後跟我
        說他拿大鎖，可是當時我沒有注意。然後至於吳○○，
        我是看到他拿刀子‧‧‧」等語（見原審93年10月20日
        審判筆錄）。
      (7)證人張○哲證稱當天有2台車過來和證人張○勛說話，
        車子後來開到檳榔攤那裡去，車上的人才下來，被告戊
        ○○當時有從車上下來，檳榔攤有走出1人，被告戊○
        ○等人下車和該人說話，後來伊等5人亦過去，被告戊
        ○○講不到幾句話就打起來，有1、2人持棍子，被害人
        後來有跑走，伊和證人葉○○沒有追過去，其他的人都
        追上去等情（見臺灣臺北地方法院檢察署93年度偵字第
        7636號偵查卷宗第250頁），於原審審理中證稱：「（
        問：93年4月20日晚上約10點左右，你有否到新店市○
        ○路○段299之2號前的檳榔攤？）有。」、「跟著周○
        ○、張○勛、陳○○、丙○○、葉○○、吳○○等人一
        起去的。是張○勛說要去的‧‧‧」、「（問：到場的
        時候，你看到有何人在場？看到什麼情況？）我們7個
        人就停了騎乘的摩托車，後來就看到兩輛汽車過來，車
        上坐了張○勛的朋友。」、「【問：在庭的人有無當時
        車上坐的人？（命證人當庭辨識）】有，就是被告蔡。
        」、「（問：該兩輛車過來以後情形如何？）張○勛就
        走到車窗那裡，與車上的人講話‧‧‧講完話以後，車
        上就有兩個人下來，下來以後就往檳榔攤走，檳榔攤那
        邊當時沒有人，車上的人先走過去，車上的人走到檳榔
        攤那邊，檳榔攤裡面就走出來1個人，然後他們就對話
        ‧‧‧從車上下來的人與檳榔攤出來的人對話到一半，
        之後張○勛就走過去，後來他們有爭執，一開始吵得很
        大聲，後來就打來打去。」、「（問：這時候其他人如
        何？）也有過去，其中有幾個人有動手。」、「（問：
        你在場的時候，在庭被告2人是否都在場？）都在。」
        、「（問：當時你的朋友丙○○等6個人，都有動手毆
        打死者？）除了我與葉○○之外，其他的人都有動手。
        」、「（問：你看到徐浩中要逃跑，毆打的人是讓他跑
        ，還是緊追在後？）有幾個人追過去。」、「‧‧‧我
        只能確認拿大鎖的人係陳○○。」、「（問：你是否記
        得當天丙○○手上拿的是什麼東西？）棍子。」、「【
        問：從車上下來當時，過去毆打死者的兩個人當中，你
        是否可以確認其中1人是被告蔡？（命證人張當庭指認
        ）】可以，就是在庭的被告蔡。且我在警察局的時候，
        警察有提供口卡給我看，指認的時候，我不知道他的名
        字，是後來張○勛跟我講他的名字，我才知道的。」等
        情（見原審93年10月20日審判筆錄）。
      (8)證人葉○○證稱係證人張○勛找伊過去，在現場等時有
        2台車過來，有2人下車，該2人下車打檳榔攤老闆（見
        臺灣臺北地方法院檢察署93年度偵字第7636號偵查卷宗
        第252頁）等語，於原審審理中證稱：「（問：93年4月
        20 日晚上你有無到新店市○○路1段299之2號前面的檳
        榔攤？）有。」、「（問：你為何去該處？）我是因張
        ○勛找我去的‧‧‧」、「（問：除了你與張○勛之外
        ，尚有何人去？）還有張○哲，其他人我不知道名字，
        我們總共有7個人。」、「‧‧‧是張○勛找張○哲，
        然後張○哲找我去。」、「（問：你們7個人如何去檳
        榔攤？）騎機車。」、「（問：你們這群人到了之後，
        是到了檳榔攤的何處位置？）先到KTV的旁邊，然後再
        到檳榔攤的對面。」、「（問：有無其他的人到現場？
        ）有兩台汽車。」、「（問：這兩台車是在你們之前還
        是之後到的？）是在我們之後到的。」、「（問：車上
        有無人下車？）兩個人。」、「我只看到兩個人下車。
        」、「（問：這兩個人下車之後往哪邊走？）檳榔攤。
        」、「（問：該下車的兩人往檳榔攤走去之後，後來發
        生什麼事情？）當時張○哲在講電話，我在旁邊。我背
        對著檳榔攤那邊，等我轉過頭去的時候，他們已經打起
        來了‧‧‧」、「我就是看到大家都在打，打得很混亂
        。」、「（問：大概打了多久？）一下下，沒有多久，
        然後張○哲的朋友就跑過來叫我們趕快走，然後我們就
        騎車走了。」、「（問：在打的時候有沒有看到有人拿
        棍棒或兇器？）我有看到有人拿安全帽、棍棒。‧‧‧
        」、「（問：那兩輛車開來的時候，你們這群人7個人
        裡面，有沒有人走過去與他們講話？）張○勛。」、「
        （問：講話的時候，你們這7個人裡面，是否只有張○
        勛1個人過去與車上的人講話？）是的。」等語（見原
        審93年12月1日審判筆錄）。
      (9)證人賴○○於原審審理中證稱：「（問：你有沒有在徐
        浩中在安康路的檳榔攤上過班？）有。是張○勛帶我去
        的‧‧‧」、「（問：你後來去上班時，是否有人來譏
        笑你說『反正你又沒有身材、沒有胸部、沒有屁股』的
        這些話？）有，是徐浩中的一個朋友說的‧‧‧」、「
        （問：你聽到這樣的話以後，有沒有跟徐浩中、張○勛
        或戊○○反應？）徐浩中當時在現場，我是把它當作玩
        笑來看，也沒有怎麼樣。張○勛後來有來看我，我當時
        有跟他講，張○勛有打電話給戊○○‧‧‧講完電話以
        後，他進來跟我講說他們明天要來砸店，我問他何以要
        來砸店，他說因為他們欺負我，我說不過是開玩笑而已
        ，沒有那麼嚴重。後來，戊○○來接我，要我把事情的
        經過跟他講，我跟他講完，他說要來砸店，我說有必要
        嗎？他說那是他跟徐浩中之間的私人恩怨，他說之前他
        們有幾個場子被徐浩中弄掉，害他賠了幾百萬元，我就
        說不要牽扯到我就好。」、「（問：你剛才說在案發前
        一天，張○勛有跟你說隔天他要來砸店，戊○○也跟你
        說隔天要來砸店？）他們當時是說當天要來砸店，結果
        好像沒有去，到了隔天，張○勛打電話給我，告訴我老
        闆死掉了。」、「（問：戊○○在案發前一天告訴你說
        ，他要怎麼對付這家店，他講的這些話你是否可以說出
        來？）他說他要砸店。」等語（見原審93年10月20日審
        判筆錄）。
    ２、就上述證人所為之證言勾稽觀之，證人許家維、張○勛
        、吳○○、陳○○、周○○、張○哲、葉○○均為在場
        親自見聞本案事件發生經過之人，與被告戊○○、丙○
        ○亦無仇怨，所為證言復屬大致相符，再證人賴○○雖
        未在場親見，然所供被告戊○○有至被害人所開設檳榔
        攤砸店之動機，則與上述證人所述情節一致，是前開證
        人所述當非虛妄，應堪信實。
（二）再者，當日被告丙○○等人至前開檳榔攤時，確有人攜帶
      長形物體到場一節，除據被告丙○○坦認在卷（見原審92
      年12月1日審判筆錄）外，並經原審於93年12月1日勘驗自
      少年法庭調得之案發現場新象KTV之監視錄影帶明確，有
      附於該日審判筆錄之勘驗筆錄在卷可查，且有自錄影帶所
      翻拍之照片附卷可參，堪認被告丙○○等人當日至被害人
      所開設之前開檳榔攤位之際，確有砸被害人店及傷害被害
      人身體之意無訛，否則又焉須攜帶該工具前往該處。又將
      獲案鐵棍（即鋁棒）1支所採獲指紋送內政部警政署刑事
      警察局以指紋特徵點比對法、指紋電腦比對法鑑驗結果，
      認「送鑑現場指紋5枚，編號1、2、3指紋，經比對結果，
      依序與特定對象丙○○指紋卡之左環指、左中指、左食指
      指紋相符‧‧‧」，有臺北縣政府警察局新店分局93年7
      月7日店警刑字第0930024027號函所檢附之內政部警政署
      刑事警察局93年6月4日刑紋字第0930106537號鑑驗書及送
      鑑資料等附卷可按。此外，又有扣案之鋁棒1支、被害人
      之血衣、拖鞋、被告丙○○之血衣及被告丙○○所有之軍
      用刀1把可佐（該把軍用刀係扣於臺灣板橋地方法院檢察
      署93年度偵字第9063、9333、9463、少連偵字第10、11號
      殺人案件中）。而經勘驗被害人之屍體後，在頭面頸部勘
      驗出左耳後乳突處及枕、頂部有多處之裂傷口、左側
      頭髮可見乾燥之血跡；在胸腹部勘驗出左側季肋部有一處
      疑為穿刺傷口，傷口約1公分；在背腰臀部勘驗出右背胸
      外側部有輕微之挫傷痕跡；在四肢部勘驗出右上臂後部
      可見長橢圓之挫傷痕，且其周圍有擦傷痕、右手肘處有
      明顯擦傷痕、右手背小指側有擦傷痕，食指之指掌關節
      處有瘀青痕、右腿膕凹處可見近橫向之擦傷痕，另右足
      內踝前亦有擦傷傷痕，右足跟有擦傷痕、左手前臂尺量
      側及近手肘處亦有明顯擦傷痕、左腿膝部周圍有擦傷痕
      ，另足背之腳趾關節處亦有擦傷痕、四肢之掌部可見有
      血跡及污垢沾附等情，復經臺灣臺北地方法院檢察署檢察
      官於93年4月21日督同法醫師相驗屬實，製有勘（相）驗
      筆錄、驗斷書、相驗屍體證明書等可憑，並有被害人相驗
      屍體照片、現場照片數幀在卷足稽，另被害人於93年4 月
      23日經法務部法醫研究所解剖鑑定時，以肉眼觀察結果發
      現被害人屍體見多處外傷，包括利器傷（左側頭耳上9
      公分處見4公分長之切傷、在左側頭耳上9公分處之4公
      分長切傷之後方5公分處切割傷1.2公分、左耳後1公分
      ，三角形之刺傷、右耳高度8公分往後之處見小裂傷0.2
      至0. 3公分，附近有皮下腫脹、左上腹自足底往上118
      公分中央線往左3公分處刺創半月形1公分寬深入腹腔將胃
      前壁穿通到後壁並傷及胰線形成1.3至1.0公分之傷口，使
      附近之腸繫膜及軟組織形成血腫並大量出血見於腹腔內《
      達1,500c.c》，是致命傷）、擦挫傷（左前臂至肘部有
      10×4.5公分之擦挫傷、右手掌見散在之抵抗傷《拇指
      、小指、中指及虎口》、右上臂及肘部擦挫傷9公分大
      小、右背部擦挫傷5×3公分）、鈍傷（條狀之鈍傷，
      2條平行紅色傷痕在右上臂出現，疑是條狀之棍棒打擊所
      致、在左側頂顳部、耳上見彎曲弧形之割裂傷，有2處
      疑是空心金屬棒以一端刺擊所致）等傷害；依式自下頜中
      線切開至恥骨聯合，在顱腔內發現頭皮有出血見於頂顳部
      ，刀痕未出現在頭骨骨膜上，腹腔有出血1,500c.c，有外
      傷見於左上腹壁傷及胃及胰線、腸繫膜；將各臟器依序摘
      出檢查，並採樣做組織切片後，發現肺臟瘀血中等度、腎
      臟有瘀血、胰線有穿刺傷1.0公分，病理檢查結果為「因
      被圍毆致腹部穿刺傷及多處鈍傷，致死傷為左上腹部之穿
      刺傷傷及胃、胰腺，出血休克死亡，他殺。」，鑑定結果
      被害人係於93年4月21日凌晨0時30分許，因腹部穿刺傷出
      血休克死亡，死亡方式為他殺一節，亦經法務部法醫研究
      所鑑定無訛，此有臺灣臺北地方法院檢察署勘（相）驗筆
      錄、相驗屍體證明書及法務部法醫研究所93年6月23日法
      醫理字第0930001448號函所檢附之 (93)法醫所醫鑑字第
      0614號鑑定書附卷可考。
（三）又上開被告丙○○所有之軍用刀外型為棍狀，材質為金屬
      製，內藏刀身，可旋出使用，型硬且質尖，此觀該軍用刀
      自明，且人之腹部為人身要害，內有多種重要臟器，以該
      尖銳之軍用刀身往腹部要害刺入，必會傷及臟器及血管，
      致人於死，此為眾所週知之事。被告丙○○、證人吳○○
      均為健全心智之人，自屬明知此情，對此不得諉為不知，
      被告丙○○竟仍旋出該軍用刀棍內刀身而供證人吳○○使
      用，證人吳○○並執之刺向被害人腹部，被害人且因此而
      發生死亡之結果，渠2人對此有殺人之犯意聯絡及行為分
      擔，且被害人之死亡與被告丙○○、吳○○之殺人行為有
      相當因果關係，甚為明確。
（四）綜上各情，可知被告戊○○確實有至現場參與毆打被害人
      ，且被害人確因被告戊○○、丙○○等多人之傷害行為而
      受有傷害，再被害人係因被告丙○○將軍用刀棍內藏刀身
      旋出交與證人吳○○使用，而由證人吳○○將該軍用刀身
      刺向被害人腹部，並因而致死甚明，被告丙○○、證人吳
      ○○之殺人行為與被害人死亡結果之發生顯有相當因果關
      係。是被告戊○○所辯當日係被害人要求其至現場，其係
      1人開車前往該處，到達現場後就直接找被害人談話，約5
      分鐘其就離開了，那些少年其只認識少年張○勛而已，其
      並未毆打、追打或殺害被害人等情節，及被告丙○○所辯
      該軍用刀乃證人周○○攜帶至現場後拿給其，並非其攜至
      該處，當日其在現場撿了1支類似曬衣架的鋁棒後，就跟
      證人張○勛等人去打人，用該鋁棒打被害人背部約2下，
      並未打被害人頭部，其不知證人吳○○會將刀轉出刺被害
      人，其等本係欲教訓打被害人幾下而已，並無殺死被害人
      之意圖云云，均為諉卸刑責之詞，與事實不符，不足採信
      。
（五）至就所調閱之被害人所使用之0000000000號行動電話雙向
      通聯紀錄及被告戊○○所使用之0000000000號行動電話雙
      向通聯紀錄相互參照觀之，固可證明被害人與被告戊○○
      自93年4月14日起偶有相互聯絡，且被告戊○○於93年4月
      20日18時10分51秒至18時11分36秒（或37秒）曾致電被害
      人，被害人並曾於93年4月20日20時16分40秒至20時18分1
      6秒（或17秒）、22時50分42秒至22時51分25秒、22時52
      分43秒至22時53分43秒、22時59分14秒至22時59分34秒致
      電被告戊○○，然究無從證明被告戊○○無傷害被害人之
      行為，是自無從執為有利於被告戊○○之認定，附此敘明
      。
（六）綜上等情參互印證被告戊○○、丙○○二人前開所辯，均
      無非事後飾卸刑責之詞，不足採信。本案事證明確，被告
      戊○○之傷害犯行及被告丙○○之殺人犯行均堪認定，應
      予依法論科。
四、核被告戊○○所為，係犯刑法第277條第1項之傷害罪；被告
    丙○○所為，則係犯刑法第271條第1項之殺人罪，檢察官雖
    原認被告二人均係犯刑法第271條第1項之殺人罪嫌，復於原
    審審理時更正起訴法條為刑法第277條第2項前段之傷害致死
    罪嫌（見原審93年12月16日審判筆錄），惟被告戊○○既係
    基於教訓被害人之意前往傷害被害人，且對於被告丙○○將
    軍用刀棍內刀身旋出交證人吳○○使用之行為，並無明知或
    客觀上得以預見之情形，且亦不在渠先前傷害被害人計畫之
    範圍內，被告戊○○僅能論以普通傷害罪之共同正犯，是核
    被告戊○○所為，係犯刑法第277條第1項之傷害罪，被告丙
    ○○所為，則係犯刑法第271條第1項之殺人罪，檢察官前開
    所指容有未洽，又被告戊○○既確有傷害被害人，此項起訴
    之社會基本事實既屬同一，本院自得變更起訴法條，再此項
    罪名之變更，本院於審理中已依刑事訴訟法第95條第1款後
    段規定告知被告戊○○（見本院94年2月23日訊問筆錄、94
    年4月11日、6月6日、8月15日準備程序筆錄、95年2以15日
    審判程序筆錄）。被告戊○○、丙○○與蔡英俊、少年張○
    勛、吳○○、陳○○、周○○就上開傷害犯行有犯意聯絡及
    行為分擔，均為共同正犯（少年張○哲及葉○○均未滿14
    歲無刑事責任能力）。被告丙○○及少年吳○○就前開殺人
    犯行，亦有犯意聯絡及行為分擔而為共同正犯。再殺人行為
    之傷害事實，除其先衹有傷害人之故意，嗣後始另行起意殺
    人者應併合論罪外，當然吸收於殺人行為之內，復經最高法
    院著有23年上字第2783號判例可資參照，是被告丙○○先前
    之傷害行為，為之後所犯之殺人犯行所吸收，不另論罪。又
    被告戊○○係70年4月5日出生，被告丙○○係72年11月5日
    出生，行為時均為已滿20歲之成年人，而少年張○勛、吳○
    ○、陳○○、周○○、張○哲及葉○○，行為時均係滿12歲
    以上未滿18歲之少年，有渠等之年籍資料在卷可稽，被告戊
    ○○與少年張○勛、吳○○、陳○○、周○○就上開傷害犯
    行共同實施犯罪，被告丙○○就殺人犯行與少年吳○○年共
    同實施犯罪，公訴意旨雖認應依少年事件處理法第85第1項
    加重其刑，然兒童及少年福利法已於92年5月28日公布，同
    年月30日施行，其中第70條第1項規定：「成年人教唆、幫
    助或利用兒童及少年犯罪或與之共同實施犯罪或故意對其犯
    罪者，加重其刑至二分之一。但各該罪就被害人係兒童及少
    年已定有特別處罰規定者，不在此限。」，此項規定雖與少
    年事件處理法第85條第1項之規定相同，然依後法優於前法
    之法律適用原則，自應優先適用兒童及少年福利法之規定（
    最高法院93年度台上字第658號判決意旨參照），故本案依
    後法優於前法，特別法優於普通法之原則，應優先依兒童及
    少年福利法第70條第1項之規定，就被告二人分別所犯前揭
    之罪，各加重其刑（其中被告丙○○所犯殺人罪，其法定刑
    為死刑及無期徒刑部分依法不得加重），檢察官認應依少年
    事件處理法第85條第1項之規定加重其刑云云，容有未洽，
    附此敘明。
五、原審以事證明確，對被告戊○○、丙○○予以論罪科刑，固
    非無見。惟按共同正犯之要件，不僅以有共同行為為已足，
    尚須有共同犯意之聯絡。刑法對於無責任能力者之行為，既
    定為不罰，則其加功於他人之犯罪行為，亦應以其欠缺意思
    要件，認為無犯意之聯絡，而不算入於共同正犯之數。換言
    之共同正犯之要件，不僅以有共同行為為已足，尚須有共同
    犯意之聯絡。刑法對於無責任能力者之行為，既定為不罰，
    則其加功於他人之犯罪行為，亦應以其欠缺意思要件，認為
    無犯意之聯絡，而不得論以共同正犯。（最高法院28年上字
    第3242號判例、83年度台上字第675號、85年台上字第98號
    判決參照），本件少年張○哲為79年6月10日生，葉○修為7
    9年7月3日生，均有其年籍資料在卷可稽（張○哲、葉○修
    雖未直接下手參與毆打被害人，彼二人在與證人吳○緯、周
    ○誠、陳○吉、張○勛及被告丙○○出發前已知欲前往被害
    人之檳榔攤共同尋仇挑釁，且於證人吳○緯、周○誠、陳○
    吉、張○勛、蔡宇捷、被告丙○○及戊○○毆打被害人徐浩
    中時全程在場並緊隨在後，及與證人吳○緯、周○誠、陳○
    吉、張○勛、蔡宇捷、被告丙○○及戊○○等人一同離開聚
    毆現場，已據證人張○勛於原審審理時供述在卷，見原審另
    案少訴卷93年6月2日筆錄，則少年張○哲、葉○修在場為渠
    等傷害被害人徐浩中時在場助長聲勢甚明，少年張○哲、葉
    ○修亦因本件傷害行為觸犯刑法第277條第1項之傷害罪刑罰
    法令部分，另經原審少年法庭於93年10月20日，以93年度少
    護字第393號事件諭知交付保護管束確定），於案發時均為
    未滿14歲之無責任能力人，縱有在場參與傷害行為，自不能
    認為與被告戊○○、丙○○有犯意聯絡而論以共同正犯。原
    判決認為被告戊○○、丙○○應與未滿14歲之張○哲、葉○
    修成立共同正犯，認事用法自有違誤。檢察官上訴意旨除以
    被告戊○○應係殺人罪之共同正犯外，另認被告戊○○、丙
    ○○犯後未坦承犯行，亦未與被害人家屬達成和解，犯後態
    度不佳，原審量刑過輕云云，惟被告戊○○之犯行尚難遽論
    以殺人罪之共同正犯，已如前述，另原審就量刑部分，已就
    被告戊○○依兒童及少年福利法第70條第1項規定加重其刑
    外，另依被告戊○○、丙○○二人之素行、僅因友人賴○○
    遭譏笑之細故竟萌生共同傷害被害人身體犯意之動機，且被
    告丙○○嗣後將犯意提升至殺人犯意，被害人並因此死亡、
    犯罪手段、所生危害非輕暨犯罪後之態度等一切情狀，詳予
    審酌，諭知被告戊○○有期徒刑2年6月; 被告丙○○有期徒
    刑13年，宣告褫奪公權6年，原審此部分之量刑尚屬允洽適
    當，檢察官之上訴指摘原判決不當雖無理由，惟原審判決既
    有上開違誤，應由本院將原判決撤銷改判。爰審酌被告戊○
    ○、丙○○二人之素行、因友人賴○○遭譏笑之細故竟萌生
    共同傷害被害人身體犯意之動機，且被告丙○○嗣後將犯意
    提升至殺人犯意，被害人並因此死亡、犯罪手段、所生危害
    非輕暨犯罪後之態度等一切情狀，分別量處如主文第2項、
    第3項所示之刑，以示懲儆。又本院審酌被告丙○○之犯罪
    性質，認有宣告褫奪公權之必要，併依刑法第37條第2項之
    規定宣告褫奪公權6年。
六、扣案之鋁棒1支，雖為供犯罪所用之物，然既非被告戊○○
    、丙○○等人所有，依法自無從宣告沒收。再軍用刀1把，
    為被告丙○○所有，業據被告丙○○於本院另案之94年度少
    上訴字第119號供陳在卷，雖未扣於本案中，然既扣於被告
    丙○○所涉之另案殺人案件中而未滅失，業如前述，復為供
    犯本案傷害、殺人罪所用之物，爰依刑法第38條第1項第2款
    之規定，宣告沒收之。至被告戊○○用以傷害被害人之甩棍
    ，既無證據證明為被告戊○○等人所有之物，雖為供犯罪所
    用之物，依法仍無從宣告沒收，附此敘明。
據上論斷，應依刑事訴訟法第369條第1項前段、第364條、第299
條第1項、第300條，刑法第28條、第271條第1項、第277條第1項
、第37條第2項、第38條第1項第2款，兒童及少年福利法第70條
第1項，罰金罰鍰提高標準條例第1條前段，判決如主文。
本案經檢察官邱美育到庭執行職務。
中    華    民    國    95    年    2     月    27    日
                  刑事第八庭審判長法  官  鄭文肅
                                  法  官  江國華
                                  法  官  楊炳禎
以上正本證明與原本無異。
檢察官、丙○○如不服本判決，應於收受送達後10日內向本院提
出上訴書狀，其未敘述上訴之理由者並得於提起上訴後10日內向
本院補提理由書（均須按他造當事人之人數附繕本）。
戊○○不得上訴。
                                  書記官  廖素花
中    華    民    國    95    年    3     月    1     日
附錄：本案論罪科刑法條全文
刑法第271條第1項
殺人者，處死刑、無期徒刑或10年以上有期徒刑。
刑法第277條第1項
傷害人之身體或健康者，處3年以下有期徒刑、拘役或1千元以下
罰金。

司法院資訊處製作；財團法人民間司法改革基金會備份。
